臺灣彰化地方法院刑事判決　　　　　　　100年度訴字第649號
公　訴　人　臺灣彰化地方法院檢察署檢察官
被　　　告　李鎮州
上列被告因違反毒品危害防制條例案件，經檢察官提起公訴（10
年度毒偵字第871 號），被告於準備程序進行中就被訴事實為有
罪之陳述，本院合議庭裁定改由受命法官獨任以簡式審判程序審
理，判決如下：
    主    文
李鎮州施用第一級毒品，累犯，處有期徒刑捌月；又施用第二級
毒品，累犯，處有期徒刑柒月。應執行有期徒刑壹年。
    犯罪事實
一、李鎮州前於民國96年間因施用毒品案件，經本院以96年度訴
    字第2018號判決判處有期徒刑7 月確定；另於97年間因施用
    毒品案件，經本院以97年度訴字第1446號判決判處有期徒刑
    9 月，嗣經上訴，經臺灣高等法院臺中分院以97年度上訴字
    第1706號判決駁回上訴確定，經送監接續執行，甫於98 年6
    月16日縮短刑期執行完畢。又其曾於87年間因施用毒品案件
    ，經本院裁定送觀察、勒戒後，認無繼續施用毒品之傾向，
    於87年9 月18日執行完畢釋放，並由臺灣彰化地方法院檢察
    署檢察官以87年度偵字第8806號不起訴處分確定；又於前開
    觀察勒戒執行完畢釋放後5 年內之88年間因施用毒品案件，
    經本院裁定送勒戒處所施以觀察、勒戒後，認有繼續施用毒
    品之傾向，令入戒治處所施以強制戒治，經本院以88年度毒
    聲字第1672號裁定令入戒治處所施以強制戒治，嗣經戒治所
    評定合格，認無繼續戒治之必要，由本院以88年度毒聲字第
    4059號裁定停止戒治，所餘戒治期間付保護管束，詎其於保
    護管束期間又因施用毒品案件，違反保護管束應遵守事項情
    節重大，經本院以89年度毒聲字第570 號裁定撤銷停止戒治
    ，令入戒治處所繼續施以強制戒治，於89年11月3 日執行完
    畢，所涉刑案部分，則經本院以88年度彰簡字第306 號判決
    判處有期徒刑6 月，嗣經上訴，由本院以88年度簡上字第88
    號判決駁回上訴確定。詎仍不知悔改，復基於施用第一級毒
    品海洛因之犯意，於100 年1 月16日晚上9 時許，在其位於
    彰化縣彰化市○○路2 巷143 之3 號之住處，以將海洛因摻
    水置於針筒內注射之方式，施用第一級毒品海洛因1 次；另
    基於施用第二級毒品甲基安非他命之犯意，於上開施用海洛
    因後，在相同住處，以將甲基安非他命置於鋁箔紙上，再以
    火燒烤吸食所產生煙霧之方式，施用第二級毒品甲基安非他
    命1 次。嗣員警於100 年1 月17日另案查緝李鎮州友人林聰
    敏違反毒品危害防制條例案件時，發現林聰敏前往李鎮州前
    開住處，且李鎮州形跡可疑，遂詢問其有無施用毒品，經其
    坦承上開施用第一級毒品海洛因及第二級毒品甲基安非他命
    行為，並同意警方採集其尿液送驗，檢驗結果呈甲基安非他
    命、可待因及嗎啡陽性反應，而查悉上情。
二、案經彰化縣警察局彰化分局報告臺灣彰化地方法院檢察署檢
    察官偵查起訴。
    理    由
一、本件被告李鎮州所涉為死刑、無期徒刑、最輕本刑為3 年以
    上有期徒刑或高等法院管轄第一審案件以外之罪，並於本院
    行準備程序時就被訴事實為有罪之陳述，本院合議庭依刑事
    訴訟法第273 條之1 第1 項規定，裁定改由受命法官獨任行
    簡式審判程序，先予敘明。
二、訊據被告李鎮州對於上開事實均坦承不諱，且其為警採集之
    尿液送驗結果，呈甲基安非他命、可待因及嗎啡陽性反應，
    此有詮昕科技股份有限公司100 年1 月31日報告編號000000
    00號濫用藥物尿液檢驗報告（偵卷第29頁）、彰化縣警察局
    彰化分局委託檢驗尿液代號與真實姓名對照認證單（偵卷第
    28頁）各1 紙在卷可憑。足認被告自白與事實相符，本件事
    證明確，被告犯行堪予認定。
三、按毒品危害防制條例就施用毒品者，僅限於「初犯」及「5
    年後再犯」二種情形，始應先經觀察、勒戒或強制戒治程序
    。倘被告於5 年內已再犯，經依法追訴處罰，縱其第3 次（
    或第3 次以上）再度施用毒品之時間，在初犯經觀察、勒戒
    或強制戒治執行完畢釋放5 年以後，已不合於「5 年後再犯
    」之規定，且因已於「5 年內再犯」，顯見其再犯率甚高，
    原實施觀察、勒戒或強制戒治，已無法收其實效，即應依毒
    品危害防制條例第10條處罰（參照最高法院95年度第7 次刑
    事庭會議決議、97年度第5 次刑事庭會議決議意旨）。經查
    ，本件被告前因施用毒品案件，經送觀察、勒戒後，於87年
    9 月18日執行完畢釋放，又於觀察、勒戒執行完畢釋放後5
    年內，再因施用毒品等案件，經本院裁定送觀察勒戒、強制
    戒治，並經判處有期徒刑確定，復為本件施用毒品犯行經警
    查獲，揆諸前開說明，自與前揭條例第20條第3 項之規定僅
    得適用於「5 年後再犯」之情形不符，公訴人就被告本案施
    用毒品之犯行提起公訴，核無違誤，自應由本院依法判決。
四、核被告所為，係犯毒品危害防制條例第10條第1 項之施用第
    一級毒品罪及同條第2 項之施用第二級毒品罪。被告為施用
    毒品而持有第一、二級毒品，其持有之低度行為均應為施用
    之高度行為所吸收，均不另論罪。被告所犯上開2 罪，犯意
    各別，行為不同，應分論併罰。被告有前揭刑案執行完畢之
    情形，此有臺灣高等法院被告前案紀錄表1 份在卷可按，其
    受有期徒刑之執行完畢後，5 年內故意再犯本案有期徒刑以
    上之罪，均為累犯，均應依刑法第47條第1 項規定加重其刑
    。末按刑法第62條前段所規定之自首，係以對於未發覺之犯
    罪自首而受裁判為要件，故犯罪行為人應於有偵查犯罪職權
    之公務員未發覺犯罪事實或犯罪人之前自首犯罪，且接受裁
    判，兩項要件兼備，始得依刑法第62條前段自首之規定減輕
    其刑，又雖有自願接受裁判之意思表示，但事後復拒不到案
    或逃逸無蹤，則此行為人顯無悔罪投誠之意，而與自首要件
    不符，不能成立自首（最高法院86年度台上字第1951號、93
    年度台上字第550 號判決意旨參照），本件被告於本院審理
    中逃匿，經本院於100 年8 月19日發布通緝，至100 年9 月
    7 日始為警緝獲到案，有本院100 年8 月19日100 年彰院賢
    緝字第161 號通緝書及彰化縣警察局彰化分局100 年9 月7
    日彰警分偵字第1000035977號通緝案件報告書各1 份在卷可
    查（本院卷第58頁、第67頁），被告在本院審理中既已逃匿
    ，即無接受裁判之意思，核與刑法第62條前段所規定自首之
    要件不合，當無依自首規定減輕其刑之適用，附此敘明。爰
    審酌被告前有施用毒品之不良素行，歷經強制戒治之執行程
    序後，仍未能徹底戒絕毒品，顯見其意志不堅，惟念其施用
    毒品乃自戕一己之身體健康，尚未危害他人，且犯後坦承犯
    行，暨其施用毒品之犯罪動機、目的、手段及其智識程度、
    生活狀況等一切情狀，分別量處如主文所示之刑，並定其應
    執行之刑，以示懲儆。
據上論斷，應依刑事訴訟法第273 條之1 第1 項、第299 條第1
項前段，毒品危害防制條例第10條第1 項、第2 項，刑法第11條
前段、第47條第1 項、第51條第5 款，判決如主文。
本案經檢察官蔡奇曉到庭執行職務。
中    華    民    國    100   年    9     月    30    日
                  刑事第八庭    法  官  江彥儀
以上正本證明與原本無異。
如不服本判決應於收受判決後10日內向本院提出上訴書狀，並應
敘述具體理由；其未敘述上訴理由者，應於上訴期間屆滿後20日
內向本院補提理由書（均須按他造當事人之人數附繕本）「切勿
逕送上級法院」。
中    華    民    國   100    年    9     月    30    日
                                書記官  黃明慧
附錄本案論罪科刑法條:
毒品危害防制條例第10條
施用第一級毒品者，處 6 月以上 5 年以下有期徒刑。
施用第二級毒品者，處 3 年以下有期徒刑。